最高法院民事判決　　　　　　九十四年度台上字第一六八二號
　　上　訴　人　甲○○
　　　　　　　　乙○○
　　共　　　同
　　訴訟代理人　范仲良律師
　　被 上訴 人　交通部高雄港務局船舶機械修造工廠
　　法定代理人　羅基松
　　訴訟代理人　王伊忱律師
　　　　　　　　陳景裕律師
　　　　　　　　鄭美玲律師
上列當事人間請求給付考核事件，上訴人對於中華民國九十四年
四月六日台灣高等法院高雄分院第二審更審判決（九十二年度勞
上更(一)字第四號），提起上訴，本院判決如下：
    主  文
原判決廢棄，發回台灣高等法院高雄分院。
    理  由
本件上訴人主張：上訴人甲○○、乙○○分別自民國六十七年十
一月四日、六十九年七月八日起，受僱於被上訴人擔任契約監工
，依被上訴人制定之「高雄港務局船舶機械修造工廠契約工人定
期考核實施規定」（下稱考核實施規定）第二條規定，契約工人
定期考核每年辦理一次；另依其制定之「高雄港務局船舶機械修
造工廠工人管理規則」（下稱工廠工人管理規則）、「高雄港務
局船舶機械修造工廠技工管理暫行規定」（下稱技工管理暫行規
定）之規定，被上訴人亦負有考核伊之義務。詎被上訴人怠於給
付，至七十九年度起始給予考核等情，爰依兩造勞動契約，求為
命被上訴人辦理甲○○六十八年度至七十八年度；乙○○七十年
度至七十八年度之定期考核之判決；並於原審擴張聲明求為命被
上訴人分別給付上訴人上開考核成績之判決。
被上訴人（全銜為交通部高雄港務局船舶機械修造工廠）則以：
上訴人係契約監工，不適用伊所訂定之考核實施規定。依兩造僱
用契約，伊亦無應對上訴人辦理定期考核義務之約定。上訴人之
給付請求權屬於一年或不及一年之定期給付債權，應受民法第一
百二十六條五年短期時效之限制等語，資為抗辯。
原審維持第一審所為上訴人敗訴之判決，駁回其上訴及其擴張之
訴，無非以：上訴人歐治亞、乙○○各於六十七年十一月四日、
六十九年七月八日，受僱於被上訴人，分別擔任二級、三級契約
監工，被上訴人自上訴人受僱翌年度起均至七十八年止，未對上
訴人辦理定期考核及為給付考核成績之事實，為被上訴人所不爭
執，且據上訴人提出高雄港務局船舶機械修造工廠契約監工雇用
契約書為證，堪信為真實。又民法第一百二十六條規定之所謂一
年或不及一年之定期給付債權，係指基於一定法律關係，因每次
一年以下期間之經過順次發生之債權而言。只要合於上開定期給
付債權之要件，不論其請求之客體係金錢之給付，或請求為一定
之作為或不作為，均有五年短期時效之適用。上訴人基於兩造間
之僱傭關係，請求被上訴人給付每年度之定期考核，合於定期給
付債權之要件，自有五年短期時效之適用。是上訴人甲○○請求
被上訴人辦理六十八年度至七十八年度之定期考核並給付考核成
績；乙○○請求辦理七十年度至七十八年度之定期考核並給付考
核成績，惟均迄八十八年十二月間始提起本件訴訟，已逾五年期
間，且經被上訴人為時效之抗辯，是依民法第一百四十四條第一
項規定，上訴人請求被上訴人辦理定期考核及給付考核成績，均
屬無據，不應准許等詞，為其判斷之基礎。
惟查被上訴人所訂「技工管理暫行規定」第二條及嗣後於七十一
年八月二十三日制定之「工廠工人管理規則」第二條均規定：「
本規則稱工人，係指本廠編制名額內之僱工，及因業務需要以契
約方式僱用之工人」。另被上訴人所訂「考核實施規定」第二條
規定「因業務需要以契約方式僱用之工人定期考核，每年辦理一
次，左列人員不辦理定期考核：(一)正式僱至年終未滿一年者。(二)
在當次定期考核期間累積病假六十天（含）以上或事假滿四十天
者。」，是契約監工倘屬被上訴人所訂「技工管理暫行規定」、
「工廠工人管理規則」第二條所列因業務需要以契約方式僱用之
工人而無上開「考核實施規定」第二條所列不辦理定期考核之情
形，僱用契約又無排除適用之約定者，即應依上開「考核實施規
定」予以考核，不因其名稱是否為「技工管理暫行規定」或「工
廠工人管理規則」第三條所列工稱而異其適用。查卷附上訴人所
附被上訴人契約監工雇用契約書前言已記載：「高雄港務局船舶
機械修造工廠（以下簡稱甲方）因業務需要雇用甲○○（或乙○
○）為契約監工，雙方同意訂立條款如後：……」（見一審卷第
一一六至一二六頁、一三九至一四八頁），參酌被上訴人八十一
年一月二十一日高港修人字第００九四號覆甲○○函說明三稱
：「契約監工設計員之出差旅費依工人標準支給，根據上函陳報
在案」（見原審前審卷第六一頁）；被上訴人前廠長范乃成於高
雄港務局七十年八月二十四日七０高港人三字第０二三四四號簡
便行文表批示：「吳璜興等七人應屬工人身分」，而吳璜興同屬
契約監工（見一審卷三一頁、原審前審卷第一０五頁）；被上訴
人於七十三年五月二十九日以高港修人字第七二八號函報：契
約工周志芳、陳光貴、王復生，契約設計員劉廷昌等四人，服務
滿六年成績優良，擬請准各晉升一級在案（見原審前審卷第一０
一頁）等情，則上訴人主張其為被上訴人因業務需要所僱請之契
約工人，即非全屬無據。究竟上訴人是否為上開技工管理暫行規
定或工廠工人管理規則第二條所定之契約工人？或比照工務員、
監工員？兩造間之僱用契約有無排除適用上開「考核實施規定」
之特約？亟待澄清。本院前次發回意旨對此曾予指明，乃原審猶
未遑詳查深究，徒憑上揭理由為上訴人敗訴之判決，自嫌疏略。
上訴論旨執以指摘原判決為不當，求予廢棄，不能認為無理由。
據上論結，本件上訴為有理由。依民事訴訟法第四百七十七條第
一項、第四百七十八條第二項，判決如主文。
中　　華　　民　　國　九十四　年　　九　　月　十五　　日
                      最高法院民事第三庭
                          審判長法官  朱　錦　娟
                                法官  顏　南　全
                                法官  許　澍　林
                                法官  袁　靜　文
                                法官  簡　清　忠
      本件正本證明與原本無異
                                      書  記  官
中　　華　　民　　國　九十四　年　　九　　月　二十七　日
                                                     Ｙ
